---
title: "Supervised Learning"
author: "Humbert Costas"
date: "6/2/2022"
output: html_document
---

```{r setup, include=FALSE}
knitr::opts_chunk$set(echo = TRUE)

library("jsonlite", warn.conflicts = FALSE)
library("ggplot2", warn.conflicts = FALSE)
library("lattice", warn.conflicts = FALSE)
library("caret", warn.conflicts = FALSE)
library("gbm", warn.conflicts = FALSE)
library("pROC", warn.conflicts = FALSE)

set.seed(42)
```

# Detección de ataques con aprendizaje supervisado

El siguiente ejercicio consiste en crear un modelo entrenado capaz de detectar ataques a partir de logs de un firewall.
Para este propósito, se realizará una prueba de concepto con una pequeña muestra de logs previamente etiquetados como tráfico normal o ataque.

## Data sets

Se proporcionan los siguentes archivos:

 - features.csv
 - events.csv

```{r tidy_data, echo=FALSE}
if (!dir.exists("data")) dir.create("data")
if (!dir.exists("data/raw")) dir.create("data/raw")

events <- read.csv("data/raw/events.csv")
features <- read.csv("data/raw/features.csv")

```

### Events analysis

```{r events_stats, echo=FALSE}
#Basic analysis
class(events)
names(events)
dim(events)

features$Name <- stringr::str_replace_all(features$Name, " ", " ")
#Extraemos substring del vector 
events$srcip[0] <- stringi::stri_sub(events$srcip[0], 4, nchar(events$script[0]))
```
```{r events_stats2}
summary(events)
str(events)
```
```{r events_stats3}
#Reducir tamaño events
df_events<- dplyr::sample_frac(events, 0.001)
```

```{r graphic_type, echo=FALSE}
#Analizamos los datos de serive - dpsort
ggplot(df_events) +
  aes(x = service, fill = dsport) +
  geom_bar() +
  scale_fill_gradient() +
  theme_minimal()

```

```{r graphic_type2, echo=FALSE}
#Analizamos los datos de attack_cat - sport
ggplot(df_events) +
  aes(x = attack_cat, colour = sport) +
  geom_bar(fill = "#112446") +
  scale_color_gradient() +
  theme_minimal()
```

```{r events_stats4}
#Modificamos valores NA
colsNA <- apply(df_events, 2, function(x) sum(is.na(x)))
cna <- data.frame(name = names(colsNA) [colsNA > 0], 
                  type = features$Type[features$Name %in% names(colsNA)[colsNA >0]])
df_events$dsport[is.na(df_events$dsport)] <- -1
df_events$service[is.na(df_events$service)] <- "unknown"
df_events$sport[is.na(df_events$sport)] <- -1


#Columnas factor
cfa <- sapply(events[, sapply(events, class) == 'character'], function(x) length(unique(x)))
cfa <- names(cfa[cfa < 20])

df_events$dsport <- as.factor(df_events$dsport)
df_events$service <- as.factor(df_events$service)
df_events$sport <- as.factor(df_events$sport)
df_events$attack_cat <- as.factor(df_events$attack_cat)
```


### Data enrichment

```{r data_enrich, echo=FALSE}
#Analizamos la columna type
table(features$Type)
```
```{r graphic_type, echo=FALSE}
#Analizamos los datos de type
library(ggplot2)

ggplot(features) +
 aes(x = Type, group = Name) +
 geom_bar(fill = "#112446") +
 theme_minimal()

```

```{r data_enrich, echo=FALSE}
#Elimnamos columnas type repetidas y las agrupamos
features$Type[features$Type %in% c("binary","Binary")] <- "Numeric"
features$Type[features$Type %in% c("integer","Integer")] <- "Numeric"
features$Type[features$Type %in% c("float","Float")] <- "Numeric"
features$Type[features$Type %in% c("nominal","Timestamp")] <- "Character"

features.names <- c("No.", "Name", "Type", "Description")
names(features) <- features.names

table(features$Type)

```

```{r graphic_type2, echo=FALSE}
#Analizamos los datos de type actuales
library(ggplot2)

ggplot(features) +
 aes(x = Type, group = Name) +
 geom_bar(fill = "#112446") +
 theme_minimal()

```

## Feature engineering

```{r feat_eng, echo=FALSE}
# El modelo requiere nombres de columna simples y features numericas o factor
names(events) <- stringr::str_replace_all(names(events), "_", "")
events <- as.data.frame(unclass(events), stringsAsFactors = TRUE)

# Etiquetamos la columna Label con valores categoricos
events$Label <- ifelse(events$Label == 1, "ATTACK", "NORMAL")
events$Label <- as.factor(events$Label)

outcomeName <- 'Label'
predictorsNames <- names(events)[names(events) != outcomeName]

prop.table(table(events$Label))
```
```{r feat_eng_df_events, echo=FALSE}
# Prueba con df_events
# El modelo requiere nombres de columna simples y features numericas o factor
names(df_events) <- stringr::str_replace_all(names(df_events), "_", "")
df_events <- as.data.frame(unclass(df_events), stringsAsFactors = TRUE)

# Etiquetamos la columna Label con valores categoricos
df_events$Label <- ifelse(df_events$Label == 1, "ATTACK", "NORMAL")
df_events$Label <- as.factor(df_events$Label)

outcomeName <- 'Label'
predictorsNames <- names(df_events)[names(df_events) != outcomeName]

prop.table(table(df_events$Label))
```

## Build model

```{r model, echo=FALSE}
#Contruccion de modelo con los datos anteriores
ggplot(df_events) +
  aes(x = Label) +
  geom_bar(fill = "#112446") +
  theme_minimal()

```
### Create train and test data sets

```{r train_test, echo=FALSE}
splitIndex <- createDataPartition(events[,outcomeName], p = .75, list = FALSE, times = 1)
trainDF <- events[ splitIndex,]
testDF  <- events[-splitIndex,]

```

### Model definition

```{r model_config, echo=FALSE}
objControl <- trainControl(method = 'cv', 
                           number = 3, 
                           returnResamp = 'none', 
                           summaryFunction = twoClassSummary, 
                           classProbs = TRUE)
```

### Train model

```{r model_train, echo=FALSE}
objModel <- train(trainDF[,predictorsNames], trainDF[,outcomeName], 
                  method='gbm', 
                  trControl=objControl,  
                  metric = "ROC",
                  preProc = c("center", "scale"))
summary(objModel)
```

### Test model

```{r model_test, echo=FALSE}
predictions <- predict(object = objModel, testDF[, predictorsNames], type = 'raw')
head(predictions)

```

## Evaluate model

```{r model_eval, echo=FALSE}
print(postResample(pred=predictions, obs=as.factor(testDF[,outcomeName])))

```


```{r predic_prob}
# probabilites 
predictions <- predict(object=objModel, testDF[,predictorsNames], type='prob')
auc <- roc(ifelse(testDF[,outcomeName]=="ATTACK",1,0), predictions[[2]])
print(auc$auc)
```



```{r var_importance}
plot(varImp(objModel,scale=F))
```


## Conclusion

```{r conclusion, echo=FALSE}

#ATTACK
prop.table(table(ATTACK = predictions$ATTACK))

#NORMAL
prop.table(table(NORMAL = predictions$NORMAL))

#ATTACK
ggplot(predictions) +
  aes(x = ATTACK) +
  geom_density(adjust = 1L, fill = "#112446") +
  theme_minimal()


#NORMAL
ggplot(predictions) +
  aes(x = NORMAL) +
  geom_density(adjust = 1L, fill = "#112446") +
  theme_minimal()

```

Puede observarse que las gráficas parecen ser opuestas mientras que para el Attack tenemos mayor densidad inicialmente y menor al final con el Normal sucede al contrario.
